臺灣高等法院民事裁定
110年度非抗字第71號
再  抗告人  葉欽明


代  理  人  陳士綱律師
上列再抗告人因與相對人劉細芬間聲請票款執行事件，對於中華
民國110年6月7日臺灣新北地方法院裁定（110年度抗字第33號）
提起再抗告，本院裁定如下：
    主  文
原裁定廢棄，應由臺灣新北地方法院更為裁定。
    理  由
一、本件相對人執葉欽錫、再抗告人之被繼承人葉永福為共同發
    票人、票據號碼：NO363697號、發票日民國108年6月25日、
    票面金額新臺幣（下同）200萬元，未載到期日，提示日及
    利息起算日均為109年9月25日，並免除作成拒絕證書之本票
    1紙（下稱系爭本票），於提示後未獲付款，依票據法第123
    條規定，聲請准予強制執行。經原法院司法事務官以109年
    度司票字第8358號裁定准許強制執行（下稱系爭本票裁定）
    。再抗告人就其中准對葉永福裁定強制執行部分聲明不服，
    提起抗告，經原法院以裁定駁回（下稱原裁定），再抗告人
    不服，對之提起再抗告，再抗告意旨略以：伊為葉永福之繼
    承人，自得依法承受本件本票裁定之非訟程序並提起抗告，
    原裁定竟以伊並無承受訴訟之權，不得提起抗告為由，駁回
    伊抗告，復未審酌葉永福之印文係遭他人盜刻印章蓋用之事
    實，適用法規顯有錯誤等語。
二、按不能獨立以法律行為負義務者，即無訴訟能力；對於無訴
    訟能力人為送達者，應向其法定代理人為之，此觀民事訴訟
    法第45條、第127條第1項規定自明，並依非訟事件法第11條
    、第31條規定準用非訟事件。次按當事人死亡者，訴訟程序
    在有繼承人、遺產管理人或其他依法令應續行訴訟之人承受
    訴訟以前當然停止；訴訟程序當然停止間，法院及當事人不
    得為關於本案之訴訟行為，為民事訴訟法第168條、第188條
    第1項前段所明定，並依非訟事件法第35條之1規定準用於非
    訟事件。又按繼承人有數人時，應由繼承人全體承受訴訟，
    非經繼承人全體承受訴訟，不能除去訴訟程序當然停止之效
    力，法院不得逕行裁判（最高法院81年度台上字第26號、82
    年度台上字第2725號判決要旨可參）。票據法第123條規定
    之非訟事件，限定執票人向發票人行使追索權時，始得聲請
    法院裁定後強制執行，是本票執票人於發票人死亡後，固不
    得依上開票據法規定，聲請對發票人之繼承人裁定執行（最
    高法院77年度台抗字第345號裁定參照）。惟此係指本票執
    票人不得依前開規定逕對發票人之繼承人聲請裁定執行而言
    ，與本票執票人依該條規定聲請對發票人裁定執行並經法院
    為本票裁定後，尚未送達前，因發票人死亡，依非訟事件法
    第35條之1準用民事訴訟法第168條規定，其程序於有繼承人
    、遺產管理人或其他依法令應續行程序之人承受前當然停止
    ，並於法院依非訟事件法第35條之1準用民事訴訟法第177條
    第3項規定為承受程序之裁定後始得續行，係屬二事。
三、經查，相對人依票據法第123條規定，持系爭本票聲請原法
    院對共同發票人葉欽錫、葉永福裁定准予強制執行，惟葉永
    福為受監護宣告之人，原法院司法事務官於110年11月17日
    作成系爭本票裁定後，於同年月23日逕向無程序能力之葉永
    福送達系爭本票裁定而未向其監護人葉鏗鏘為之，有系爭本
    票裁定、個人戶籍資料（完整姓名）查詢結果、送達證書、
    原法院109年度監宣字第490號裁定為憑（見原法院109年度
    司票字第8358號卷第15至16、21至22、27頁、本院卷第25至
    27頁），依上說明，自不生對葉永福合法送達之效力。次查
    ，葉永福於109年11月24日死亡，有死亡證明書及戶籍謄本
    足稽（見原法院109年度司票字第8358號卷第41、61頁），
    其在前開程序中未委任代理人，系爭本票裁定關於准對葉永
    福強制執行部分之程序，自應於其死亡之日起當然停止，須
    經原法院司法事務官裁定命應續行訴訟之人承受訴訟並為合
    法送達後，始得續行其程序。乃原法院未查明系爭本票裁定
    於葉永福死亡前未經合法送達，亦未待原法院司法事務官裁
    定命再抗告人等葉永福之全體繼承人（包括葉欽錫）承受程
    序，遽以再抗告人無權承受程序而無抗告權為由，以原裁定
    駁回再抗告人之抗告，自有未合。再抗告意旨指摘原裁定不
    當，聲明廢棄，為有理由，爰將原裁定廢棄，發回由原法院
    更為適法之處理。
四、據上論結，本件再抗告為有理由，爰裁定如主文。
中　　華　　民　　國　　110 　年　　7 　　月　　28  　日
                  民事第二十三庭
                        審判長法  官  蕭胤瑮
         　　　 　　　　　　　法  官　楊舒嵐
        　　　　　　　　　　　法  官　許勻睿
正本係照原本作成。
不得抗告。
中　　華　　民　　國　　110 　年　　7 　　月　　29　　日

 　　　　　　　　　　　　     書記官  秦湘羽